【裁判字號】    99,上易,792
【裁判日期】    990625
【裁判案由】    妨害婚姻及家庭
【裁判全文】
臺灣高等法院臺中分院刑事判決         99年度上易字第792號
上  訴  人  臺灣南投地方法院檢察署檢察官
被      告  甲○○
上列上訴人因被告妨害婚姻及家庭案件，不服臺灣南投地方法院
99年度易緝字第2號中華民國99年4月20日第一審判決（起訴案號
：臺灣南投地方法院檢察署97年度偵字第4625號），提起上訴，
本院判決如下：
    主  文
上訴駁回。
    理  由
一、按依刑事訴訟法第350條、第361條、第362條、第367條規定
    ，不服地方法院之第一審判決而上訴者，須提出上訴書狀，
    並應敘述具體理由，為上訴必備之程式；其所提出之書狀未
    敘述上訴理由，或僅曾以言詞陳述上訴理由者，均應於上訴
    期間屆滿後20日內補提理由書於第一審法院。第一審法院經
    形式審查，認逾期未補提上訴理由者，應定期間先命補正；
    逾期未補正者，為上訴不合法律上之程式，應以裁定駁回。
    倘已提出上訴理由，但所提非屬具體理由者，則由第二審法
    院以上訴不合法律上之程式，判決駁回。而所謂具體理由，
    必係依據卷內既有訴訟資料或提出新事證，指摘或表明第一
    審判決有何採證認事、用法或量刑等足以影響判決本旨之不
    當或違法，而構成應予撤銷之具體事由，始克當之（例如：
    依憑證據法則具體指出所採證據何以不具證據能力，或依憑
    卷證資料，明確指出所為證據證明力之判斷如何違背經驗、
    論理法則）；倘僅泛言原判決認定事實錯誤、違背法令、量
    刑失之過重或輕縱，而未依上揭意旨指出具體事由，或形式
    上雖已指出具體事由，然該事由縱使屬實，亦不足以認為原
    判決有何不當或違法者（例如：對不具有調查必要性之證據
    ，法院未依聲請調查亦未說明理由，或援用證據不當，但除
    去該證據仍應為同一事實之認定），皆難謂係具體理由，俾
    與第二審上訴制度旨在請求第二審法院撤銷、變更第一審不
    當或違法之判決，以實現個案救濟之立法目的相契合，並節
    制濫行上訴（最高法院97年度台上字第892號刑事判決意旨
    參照）。又第367條之判決及對於原審諭知管轄錯誤、免訴
    或不受理之判決上訴時，第二審法院認其為無理由而駁回上
    訴，或認為有理由而發回該案件之判決，得不經言詞辯論為
    之，同法第372條定有明文。
二、公訴人上訴意旨略以：阮青景在告訴人會同警方敲門後10分
    鐘始開門，悖於常情；被告甲○○（下稱被告）遭警查獲時
    ，係藏身在小吃店3樓樓梯頂處，該2人有餘裕可資湮滅證據
    及串證，是扣案之衛生紙團經送鑑定結果，並無被告之精液
    反應，乃屬被告湮滅證據之當然結果等語。
三、經查：
  (一)原審判決已於理由中說明認定被告所辯可採而諭知無罪之理
    由，係因依被告辯稱：「當天伊是去小吃店內吃飯、喝酒，
    喝到晚上11點多，伊就在小吃店2樓卡拉OK包廂內的沙發上
    睡覺，並沒有與阮青景發生性關係」等語而為之認定。
  (二)查上訴人指稱上開等情，業經原審於判決書中敘明甚詳（參
    原判決第4至7頁），而依被告之供述及證人阮青景、劉鼎枝
    之證述，僅能證明被告於民國97年9月19日晚上，有夜宿南
    投縣埔里鎮○○路188號之事實。又扣案之衛生紙團經送鑑
    定，鑑定結果俱無被告之精液反應。足認被告辯稱其未與證
    人阮青景發生性關係等語，尚堪採信。此外，並無其他證據
    足認被告於查獲當天與證人阮青景有發生以性器官接合之相
    姦犯行。依公訴意旨所舉證據，尚不足以使通常一般之人均
    不致有所懷疑，而得確信其為真實之程度，既無證據足資證
    明被告有何相姦犯行，自不能以推測或擬制之方法，為被告
    有罪之認定。揆諸上揭說明，既不能證明被告犯罪，原審因
    而對被告諭知無罪，並已於判決上詳述理由。從形式上觀察
    ，原判決並無認定事實錯誤或違背法令之情形可言。本件原
    判決既已就被告被訴本案之一切情狀詳予說明其審酌之根據
    及理由，並無何違反經驗法則、論理法則、比例原則，或有
    何其他違法情事。檢察官上訴意旨置原判決所為明白論斷於
    不顧，仍持已為原判決指駁說明之陳詞再事爭辯，及對於原
    審法院取捨證據與自由判斷證據證明力之職權行使，徒以自
    己之說詞，泛指其為違法，或與判決本旨無關之細節，漫為
    爭執，難認符合首揭之上訴具體理由。
  (三)綜上所述，本件檢察官提起上訴，固具備形式上之理由，但
    其並未提出新事證，以供調查。亦未依據卷內之訴訟資料，
    指摘原審判決有何足以影響判決本旨之不當或違法，構成應
    予撤銷之具體事由，其上訴意旨尚不足以動搖原判決認定「
    復查無其他積極證據足認被告有檢察官所指之上述犯行，揆
    諸上揭說明，既不能證明被告犯罪，自應為無罪之諭知」為
    不當之基礎，依前揭說明，自非屬得上訴第二審之具體理由
    。本件上訴顯然違背法律上之程式，應予駁回，並不經言詞
    辯論為之
四、據上論斷，應依刑事訴訟法第367條前段、第372條，判決如
    主文。
中    華    民    國    99    年    6    月     25    日
            刑事第十一庭  審判長法  官  郭  同  奇
                                法  官  洪  曉  能      
                                法  官  許  冰  芬    
上列正本證明與原本無異。
不得上訴。                      

                                書記官  蔡  嘉  萍

中    華    民    國    99    年    6    月     25    日

司法院資訊處製作；財團法人民間司法改革基金會備份。
